臺灣臺中地方法院刑事判決　95年度交訴字第41號
公　訴　人　臺灣臺中地方法院檢察署檢察官
被　　　告　乙○○
選任辯護人　林坤勇律師
上列被告因公共危險等案件，經檢察官提起公訴（94年度偵字第
20701號），本院判決如下：
    主    文
乙○○因過失致人於死，累犯，處有期徒刑捌月；又駕駛動力交
通工具肇事，致人死亡而逃逸，累犯，處有期徒刑壹年。應執行
有期徒刑壹年捌月。
    犯罪事實
一、乙○○前於民國九十年間因違反動產擔保交易法案件，經本
    院九十年度中簡字第二０七七號判處有期徒刑三月，如易科
    罰金，以銀元三百元折算壹日確定，於九十一年三月十八日
    易科罰金執行完畢。竟不知謹慎行止，其於九十四年十一月
    二十九日凌晨二時許，駕駛車牌號碼Ｈ２－８６０８號自小
    客車，沿臺中市○區○○路往北方向行駛，於同日凌晨二時
    三十分許，途經該三民路與興進路交岔路口處，其原應注意
    汽車行駛時，駕駛人應注意車前狀況，並隨時採取必要之安
    全措施，依當時天候晴、夜間有照明、視距良好、柏油路面
    乾燥無缺陷或障礙物，並無不能注意之情形，竟疏未注意及
    此，適有行人張鈺民佇立在該路口三民路北向之外側車道與
    內側車道交界線上，乙○○因未注意車前之行人張鈺民，其
    所駕駛之自小客車直接自張鈺民後方撞擊張鈺民之雙腳，張
    鈺民再順物理慣性往上翻，致頭部撞擊該自小客車前擋風玻
    璃及後擋風玻璃，張鈺民因而受有頭皮撕裂傷及雙側小腿開
    放性骨折等傷害。詎乙○○明知已駕車肇事，且對張鈺民因
    此撞擊可能發生死亡之結果，有所預見，竟未下車查看及採
    取必要之救護措施，反而基於肇事逃逸之犯意，迅速駕車往
    前行駛而逃逸，左轉進入健行路再回到健行路與該三民路之
    路口觀看，之後即逕自駕車逃離現場，返回其位在臺中市○
    ○市○○路一五二號六樓住處。張鈺民雖經現場民眾報警，
    送往中國醫藥大學附設醫院急救後，仍於同日凌晨二時四十
    七分許，因頭部外傷併頭部骨折，導致顱內出血併腦挫傷，
    傷重不治死亡。嗣經警依現場目擊民眾提供之線索及路口監
    視錄影等資料，進而循線查悉上情。
二、案經臺中市警察局第二分局移送及由張鈺民之父戊○○、姊
    丁○○訴由臺灣臺中地方法院檢察署檢察官偵查起訴。
    理    由
一、訊據被告乙○○對於上開時、地駕車肇事致被害人張鈺民死
    亡，並於肇事後駕車逃逸之犯罪事實，業於本院審理時均坦
    承不諱，核與被害人之姊丁○○於警詢時之指訴，及證人己
    ○○、甲○○分別於警詢及本院審理時證述之情節，均相符
    合，並有臺中市警察局勤務指揮中心一般事故記錄（通報）
    單、道路交通事故現場圖、道路交通事故調查報告表(一)(二)、
    照片、證號查詢汽車駕駛人資料、臺中市警察局九十五年二
    月七日中市警鑑字第０九五００二九七六八號函暨內政部警
    政署刑事警察局鑑驗書、臺灣省臺中市區車輛行車事故鑑定
    委員分析意見附卷可稽。另本件車禍被害人張鈺民因此次車
    禍受傷死亡之事實，則有中國醫藥大學附設醫院法醫參考病
    例摘要存卷可查，復經臺灣臺中地方法院檢察署檢察官督同
    檢驗員相驗、解剖屬實，制有相驗屍體證明書、解剖鑑定報
    告在卷可憑。按汽車行駛時，駕駛人應注意車前狀況，並隨
    時採取必要之安全措施。道路交通安全規則第九十四條第三
    項定有明文，被告駕車自應為前揭之注意。而依卷附之道路
    交通事故調查報告表(一)所載，本件事故發生當時，天候晴、
    夜間有照明、視距良好、柏油路面乾燥無缺陷或障礙物，並
    無不能注意之情形，竟疏未注意及此，直接駕車自被害人張
    鈺民後方加以撞擊，堪認被告違反上開注意義務之駕車行為
    ，至為明確，其顯有過失。再者，被害人張鈺民確因本件車
    禍肇致頭部外傷併頭部骨折，導致顱內出血併腦挫傷，傷重
    不治死亡，則被告過失駕車肇事行為，與被害人張鈺民之死
    亡結果間，自具有相當因果關係。又按汽車駕駛人駕駛汽車
    肇事致人受傷或死亡，應即採取救護或其他必要措施，並向
    警察機關報告，不得駛離或逃逸，九十四年十二月二十八日
    修正前之道路交通管理處罰條例第六十二條定有明文。本件
    被告駕駛車輛撞擊被害人張鈺民時，曾返回肇事現場查看，
    對於被害人張鈺民已因車禍受傷一節，有所認識，且因撞擊
    力道大，對於被害人張鈺民可能因此發生死亡之結果，亦有
    所預見，竟未採取任何救護或其他必要措施，更未向警察機
    關報告，即逕行駕車離去，其肇事致人死亡而逃逸之情狀，
    已甚灼然。綜上所陳，被告所為自白，確與事實相符，堪予
    採信。選任辯護人林坤勇律師雖為被告辯護稱：被害人張鈺
    民站立路中間，亦與有過失，被告行駛在快車道上，沒想到
    行人會站立路中間，應有信賴原則之適用云云，然按汽車駕
    駛人對於防止危險發生之相關交通法令之規定，業已遵守，
    並盡相當之注意義務，以防止危險發生，始可信賴他人亦能
    遵守交通規則並盡同等注意義務。若因此而發生交通事故，
    方得以信賴原則為由免除過失責任。最高法院八十四年台上
    字第五三六０號判例可資參照。本件被告就車禍之發生有違
    反道路交通安全規則之過失情事，已詳如前述，揆諸前揭判
    例要旨，自與信賴原則適用之要件不合，選任辯護人所為辯
    護，並不可採。從而，被告上開過失致人於死及肇事致人死
    亡而逃逸之犯行，均事證明確，皆堪予認定。
二、新舊法比較之說明：
（一）刑法第二條第一項規定：
      查被告行為後，刑法第二條第一項業於九十四年二月二日
      修正公布，並自九十五年七月一日起施行。修正後刑法第
      二條第一項規定，已將新舊法律適用之「從新從輕」原則
      ，改採「從舊從輕」原則，而此規定僅係規範行為後法律
      變更所生新舊法律比較適用之準據法，並非實體刑罰法律
      ，自不生行為後法律變更之比較適用之問題，應逕行適用
      新法第二條第一項之規定，為「從舊從輕」之比較。
（二）刑法第二百七十六條第一項法定刑為罰金部分：
  １、被告行為後，刑法第三十三條第五款業於九十四年二月二
      日修正公布，並自九十五年七月一日起施行；修正後刑法
      第三十三條第五款規定「罰金：新臺幣一千元以上，以百
      元計算之。」，與修正前刑法第三十三條第五款規定「罰
      金：一元以上。」不同。比較新舊法結果，以舊法較有利
      於行為人，故依刑法第二條第一項前段規定，自應適用行
      為時之法律即修正前刑法第三十三條第五款規定決定其罰
      金部分之法定刑。
  ２、法定刑為罰金之提高標準之新舊法適用：
      被告行為後，關於刑法罰金刑部分，業於九十五年六月十
      四日以華總一義字第０９５０００３５１８１號令增訂公
      布刑法施行法第一條之一，明定：「中華民國九十四年一
      月七日刑法修正施行後（按指九十五年七月一日），刑法
      分則編所定罰金之貨幣單位為新台幣。九十四年一月七日
      刑法修正時，刑法分則編未修正之條文定有罰金刑者，自
      九十四年一月七日刑法修正施行後，就其所定數額提高為
      三十倍。但七十二年六月二十六日到九十四年一月七日新
      增或修正之條文，就其所定數額提高為三倍。」，與該條
      增訂公布前，就罰金刑部分所適用之罰金罰鍰提高標準條
      例第一條前段、現行法規所定貨幣單位折算新臺幣條例第
      二條規定不同。而刑法第二百七十六條第一項係刑法分則
      編未修正之條文而定有罰金刑者，比較新舊法適用之結果
      ，其關於法定刑為罰金部分之提高標準，新法並無較有利
      於被告之情形，故依刑法第二條第一項前段規定，自應適
      用行為時之法律即罰金罰鍰提高標準條例第一條及現行法
      規所定貨幣單位折算新臺幣條例第二條。
（三）刑法第四十七條規定：
      查被告行為後，刑法第四十七條固於九十四年二月二日修
      正公布，並自九十五年七月一日起施行，但被告本次係故
      意犯罪，不論依修正前之刑法第四十七條，或修正後之刑
      法第四十七條第一項規定，均構成累犯，無所謂「有利或
      不利」之情形，即無適用修正後刑法第二條第一項之規定
      比較新舊法適用之問題，應依裁判時法即修正後刑法第四
      十七條第一項規定，論以累犯，並依法加重其刑。
（四）刑法第五十一條第五款部分：
      被告行為後，刑法第五十一條業於九十四年二月二日修正
      公布，並於九十五年七月一日施行。修正前刑法第五十一
      條規定：「數罪併罰，分別宣告其罪之刑，依左列各款定
      其應執行者：五宣告多數有期徒刑者，於各刑中之最長期
      以上，各刑合併之刑期以下，定其刑期。但不得逾二十年
      。」修正後刑法第五十一條第五款規定：「五宣告多數有
      期徒刑者，於各刑中之最長期以上，各刑合併之刑期以下
      ，定其刑期。但不得逾三十年。」比較結果，修正後刑法
      並非較有利於行為人，依刑法第二條第一項前段之規定，
      仍應依修正前刑法，定其應執行之刑。
三、核被告所為，係犯刑法第二百七十六條第一項之過失致死罪
    及同法第一百八十五條之四之肇事逃逸罪。被告前於九十年
    間因違反動產擔保交易法案件，經本院九十年度中簡字第二
    ０七七號判處有期徒刑三月，如易科罰金，以銀元三百元折
    算壹日確定，於九十一年三月十八日易科罰金執行完畢，其
    受徒刑之執行完畢，五年以內故意再犯本件有期徒刑以上之
    罪，為累犯，應依法加重其刑。被告所犯上開二罪間，犯意
    各別，行為互異，應予分論併罰。爰審酌被告素行非佳，有
    臺灣臺中地方法院檢察署刑案資料查註紀錄表、臺灣高等法
    院被告前案紀錄表可按，其本次駕車肇事之過失程度嚴重，
    且於肇事後棄被害人張鈺民於不顧，被害人張鈺民係因本件
    車禍事故而死亡，所生之損害嚴重，犯罪後雖終能坦認犯行
    ，但迄未與被害人家屬達成和解，於本院九十六年三月六日
    審理期日，雖於開庭時表示願意調解，但庭畢後卻立即離去
    ，犯後態度不佳等一切情狀，分別量處如主文所示之刑，並
    定其應執行之刑。
據上論斷，應依刑事訴訟法第二百九十九條第一項前段，刑法第
二條第一項、第二百七十六條第一項、第一百八十五條之四、第
四十七條第一項、第五十一條第五款（修正前），罰金罰鍰提高
標準條例第一條前段，判決如主文。
本案經檢察官丙○○到庭執行職務
中　　華　　民　　國　　96　　年　　3 　　月　　20　　日
                交通法庭  審判長法　官　吳進發
                                法　官　王世華
                                法　官　莊嘉蕙
以上正本證明與原本無異。
如不服本判決，應於送達後十日內向本院提出上訴狀（須附繕本
），上訴於臺灣高等法院臺中分院。
                                書記官　魏愛玲
中　　華　　民　　國　　96　　年　　3 　　月　　20　　日
附錄論罪科刑法條
 刑法第185條之4
 中華民國刑法第185條之4
 駕駛動力交通工具肇事，致人死傷而逃逸者，處6月以上5年
 以下有期徒刑。
 刑法第276條第1項
 因過失致人於死者，處2年以下有期徒刑、拘役或2千元以下
 罰金。
